最高法院刑事判決　　　　　　　　九十六年度台非字第九二號
上　訴　人　最高法院檢察署檢察總長
被　　　告　甲○○
上列上訴人因被告竊盜案件，對於台灣彰化地方法院中華民國九
十五年十月三十一日第一審確定判決（九十五年度易字第一一二
七號，起訴案號：台灣彰化地方法院檢察署九十五年度偵字第八
六０一號），認為違法，提起非常上訴，本院判決如下：
    主  文
原判決撤銷。
甲○○踰越牆垣竊盜，處有期徒刑陸月，如易科罰金，以新台幣
壹仟元折算壹日。
    理  由
非常上訴理由稱：「按判決不適用法則或適用不當者，為違背法
令，刑事訴訟法第三百七十八條定有明文。復按刑法第四十七條
規定之累犯，必須曾受有期徒刑之執行完畢，或受無期徒刑或有
期徒刑一部之執行而赦免後，五年以內再犯有期徒刑以上之罪者
為限始得加重其刑。所謂執行完畢，除在監獄執行期滿者外，如
為假釋出獄，須在無期徒刑滿十五年，或在有期徒刑所餘刑期內
，未經撤銷假釋者，其未執行之刑，始以已執行論。若為二以上
有期徒刑併執行時，假釋所定最低應執行之期間，合併計算之；
其所餘刑期（即假釋期間），亦應合併計算，必於該期間內未經
撤銷假釋，未執行之刑，始以已執行論。從而，不論假釋出獄前
所執行之期間是否已逾其中任一有期徒刑之刑期，亦不論嗣後其
假釋有無被撤銷，在假釋期間內，均應認有期徒刑尚未執行完畢
，則其於執行逾其中任一有期徒刑之刑期後五年內之假釋期間，
再犯有期徒刑以上之罪者，仍不應論以累犯。此就刑法第七十九
條第一項、第七十九條之一第一項、第三項觀之自明（參見最高
法院九十一年度台非字第一四四號判決）。本件被告前曾因違反
毒品危害防制條例案件，經台灣彰化地方法院九十一年度字第七
七四號、九十二年度訴字第六二二號判決分別判處有期徒刑一年
二月及一年確定，該二案經台灣彰化地方法院檢察署檢察官指揮
執行（九十一年度執字三００二號、九十二年度執字第二九五一
號），刑期為接續執行，自九十三年一月九日起至九十五年三月
八日止。嗣於九十四年九月二十一日假釋出獄，除縮短之刑期外
，其刑期終結日為九十五年二月十日；假釋期間，被告因違反保
安處分執行法規定情節重大，經法務部於九十五年二月十日以法
矯字第０九五０００四八八八號函撤銷假釋，所餘殘刑四月二十
日，經台灣高雄地方法院檢察署檢察官九十五年度執更緝丙字第
七三號執行指揮書指揮執行，刑期自九十五年九月二十九日起，
至九十六年二月十七日止，有刑案資料查註紀錄表（附於台灣彰
化地方法院檢察署九十五年度執字第五四四九號卷第九、十頁）
及台灣嘉義監獄報請撤銷假釋報告表、法務部函（附於台灣彰化
地方法院檢察署九十五年度執更字第一０三號卷第一八、一九頁
）與台灣彰化地方法院檢察署九十五年度執更緝丙字第七三號案
卷可稽。是被告於九十五年九月十四日犯本案竊盜罪時，上開違
反毒品危害防制條例等二案所科之有期徒刑，並未執行完畢，依
前揭法條規定，自不得以累犯論處。乃原判決竟以被告所犯違反
毒品危害防制條例案件，經台灣彰化地方法院九十一年度字第七
七四號判決判處之有期徒刑一年二月，於九十五年二月十日屆滿
未經撤銷假釋，以已執行完畢論，而論以累犯，顯有適用法則不
當之違法。案經確定，且不利於被告，爰依刑事訴訟法第四百四
十一條、第四百四十三條提起非常上訴，以資糾正。」等語。
本院按判決不適用法則或適用不當者，為違背法令，刑事訴訟法
第三百七十八條定有明文。又刑法第四十七條規定之累犯，必須
曾受徒刑之執行完畢，或一部之執行而赦免後，五年以內故意再
犯有期徒刑以上之罪者為限，始得加重其刑。所謂執行完畢，除
在監獄執行期滿者外，如為假釋出獄，須在無期徒刑滿二十年或
在有期徒刑所餘刑期內未經撤銷假釋者，其未執行之刑，始以已
執行論。若為二以上有期徒刑併執行時，假釋所定最低應執行之
期間，合併計算之；其所餘刑期（即假釋期間），亦應合併計算
，必於該期間內未經撤銷假釋，未執行之刑，始以已執行論。從
而，不論假釋出獄前所執行之期間是否已逾其中任一有期徒刑之
刑期，亦不論嗣後其假釋有無被撤銷，在假釋期間內，均應認有
期徒刑尚未執行完畢，則其於執行逾其中任一有期徒刑之刑期後
五年內之假釋期間，故意再犯有期徒刑以上之罪者，仍不應論以
累犯，加重其刑。此觀刑法第七十九條第一項、第七十九條之一
第一項、第三項之規定自明。本件被告甲○○前曾因違反毒品危
害防制條例案件，經台灣彰化地方法院九十一年度訴字第七七四
號、九十二年度訴字第六二二號分別判處有期徒刑一年二月及一
年確定，該二案經台灣彰化地方法院檢察署檢察官指揮執行（九
十一年度執字第三００二號、九十二年度執字第二九五一號），
刑期為接續執行，自民國九十三年一月九日起至九十五年三月八
日止。嗣於九十四年九月二十一日假釋出獄，除縮短之刑期外，
其刑期終結日為九十五年二月十日。假釋期間被告因違反保安處
分執行法規定情節重大，經法務部於九十五年二月十日以法矯字
第０九五０００四八八八號函撤銷假釋，所餘殘刑四月二十日，
經台灣彰化地方法院檢察署（非常上訴書誤載為台灣高雄地方法
院檢察署）檢察官以九十五年執更緝丙字第七三號執行指揮書指
揮執行，刑期自九十五年九月二十九日起，至九十六年二月十七
日止，有刑案資料查註紀錄表、台灣嘉義監獄報請撤銷報告表、
法務部函及檢察官執行指揮書在卷可稽。是被告於九十五年九月
十四日犯本案竊盜時，上開違反毒品危害防制條例等二案所科處
之有期徒刑，並未執行完畢，依前揭之規定自不得以累犯論處。
乃原判決竟以被告所犯違反毒品危害防制條例案件，經台灣彰化
地方法院九十一年度訴字第七七四號有期徒刑一年二月，於九十
五年二月十日屆滿未經撤銷假釋，以已執行完畢論，而依累犯規
定加重其刑量處有期徒刑七月，委有適用法則不當之違法。案經
確定，且不利於被告，非常上訴執以指摘，洵有理由，應由本院
將原判決撤銷，另行判決，以資糾正。
據上論結，應依刑事訴訟法第四百四十七條第一項第一款，刑法
第三百二十一條第一項第二款、第四十一條第一項前段，判決如
主文。
中　　華　　民　　國　九十六　年　  五 　 月    十  　日
                      最高法院刑事第四庭
                          審判長法官  莊　登　照
                                法官  洪　明　輝
                                法官  黃　一　鑫
                                法官  林　秀　夫
                                法官  徐　昌　錦
      本件正本證明與原本無異
                                      書  記  官
中　　華　　民　　國　九十六　年　  五 　 月   十五 　日
                                                     M
